【裁判字號】    96,交聲,22
【裁判日期】    970627
【裁判案由】    違反道路交通管理處罰條例聲明異議
【裁判全文】
臺灣桃園地方法院交通事件裁定          96年度交聲字第22號
原處分機關  交通部公路總局新竹區監理所中壢監理站
異  議  人
即受處分人  甲○○
上列異議人即受處分人因違反道路交通管理處罰條例案件，對於
原處分機關民國九十五年十月四日以桃監裁罰字第裁五三－ＤＡ
00000000號違反道路交通管理事件裁決書所為之處分，
聲明異議，本院裁定如下：
    主  文
原處分撤銷。
甲○○不罰。
    理  由
一、原處分意旨略以：本件異議人即受處分人甲○○於民國九十
    五年六月二十四日凌晨三時四十分許，騎乘車牌號碼ＡＹ８
    －６５２號重型機車行經桃園縣八德市○○路九八四號前，
    因未依規定戴安全帽，為執行員警當場攔停舉發，並擎制桃
    警局交字第ＤＡ00000000號桃園縣政府警察局舉發
    違反道路交通管理事件通知單，交由異議人當場簽收後，經
    原處分機關向原舉發機關查證違規屬實，遂於九十五年十月
    四日以桃監裁罰字第裁五二－ＤＡ0000000號裁決書
    ，裁處異議人違反道路交通管理處罰條例第三十一條第六項
    之規定，裁處罰鍰新臺幣（下同）五百元等語。
二、聲明異議意指略以：伊並無於上開時間、地點騎乘上開重型
    機車未帶安全帽而違規之情事，伊根本並無曾騎乘該台機車
    ，伊亦不認識該台機車之車主，該舉發通知單上之簽名亦非
    伊所簽名，爰依法聲明異議等詞。
三、按機器腳踏車駕駛人或附載座人未依規定戴安全帽者，處駕
    駛人新臺幣五百元罰鍰，道路交通管理處罰條例第三十一條
    第六項、第五十三條第一項及第六十條第一項分別定有明文
    。準此，道路交通管理處罰條例第三十一條第六項所定違規
    事實之構成要件中明定，須以「駕駛人」為處罰對象，即「
    駕駛人」有前開交通違規行為時，方得處以罰鍰之制裁，苟
    為警舉發對象並非違規之「駕駛人」，自不得以前開規定處
    罰至明。次按交通法庭認為聲明異議有理由，或聲明異議雖
    無理由而原處分不當或違法者，應以裁定將原處分經聲明異
    議部分撤銷，並自為裁定，道路交通案件處理辦法第二十條
    定有明文。
四、經查：本院經使用金融機構查詢作業系統，查知異議人有於
    渣打國際商業銀行有限公司環北分行（即原新竹國際商業銀
    行，以下簡稱渣打環北分行）、中國信託商業銀行股份有限
    公司（以下簡稱中國信託銀行）及安泰商業銀行中壢分行（
    以下簡稱安泰中壢分行）均有開立金融帳戶一節，有金融機
    構回應狀態查詢單一份在卷可稽，本院復依職權向渣打環北
    分行、中國信託銀行、安泰中壢分行調取異議人開戶時所親
    簽之開戶印鑑卡原本後，再連同前開載有「甲○○」署名之
    桃園縣政府警察局舉發違反道路交通管理事件通知單及本院
    當庭命異議人親簽「甲○○」署名十次等原本，經送請法務
    部調查局為筆跡鑑定，法務部調查局遂將桃園縣政府警察局
    舉發違反道路交通管理事件通知單（移送受理機關聯）一紙
    其上收受通知聯者簽章欄內「甲○○」筆跡編為甲類筆跡，
    另將異議人當庭筆跡原本一紙及新竹國際商業銀行（嗣後更
    名為渣打環北分行）、中國信託銀行、安泰中壢分行印鑑卡
    原本各一紙，其上「甲○○」筆跡編為乙類筆跡後，並以照
    片放大、歸納分析及特徵比對等方式，認甲類筆跡之結構佈
    局、態勢神韻與乙類筆跡不同，且甲類筆跡之書寫習慣，包
    括起筆、收筆、筆力、筆速、筆序等筆劃細部特徵，與乙類
    筆跡不同，比劃特徵不同等情，有法務部調查局九十七年六
    月十七日以調科貳字第○九七○○二三六九七○號鑑定書暨
    鑑定分析表各一份附卷可稽，顯見該紙舉發違反道路交通管
    理事件通知單移送受理機關聯上收受通知聯者簽章欄內之「
    甲○○」之署名，並非由異議人親筆書寫無誤，是異議人既
    非於上開時間、地點為警攔查，並在執行警員當場交付所製
    發違反道路交通事件通知單之收受通知聯者簽章欄內簽名之
    人，堪認異議人並非當日騎乘上開重型機車之違規人士甚為
    明確，是異議人所辯稱其並無上開違規情事一情，應與事實
    相符。從而，，原舉發機關所舉發異議人於上開時間、地點
    未帶安全帽騎乘機車之違規行為尚屬不能證明，原處分機關
    未遑詳查，逕以道路交通管理處罰條例第三十一條第六項之
    規定，裁處罰鍰五百元，尚有未洽。是異議人聲明異議意旨
    ，指摘原處分均不當，均為有理由，自應由本院將原處分均
    撤銷，並諭知異議人不罰。
五、據上論斷，應依道路交通管理處罰條例第八十七條第二項、
    道路交通案件處理辦法第二十條前段，裁定如主文。
中    華    民    國    97    年    6     月    27    日
                      臺灣桃園地方法院交通法庭
                            法  官  陳可薇
以上正本證明與原本無異。
如不服本裁定，應於送達後五日內，向本院提出抗告狀。
                                書記官  賴佩霞
中    華    民    國    97    年    7     月    2     日


司法院資訊處製作；財團法人民間司法改革基金會備份。
